【裁判字號】    90,自,20
【裁判日期】    900611
【裁判案由】    詐欺
【裁判全文】
臺灣板橋地方法院刑事判決                            九十年度自字第二０號
    自  訴  人  乙○○
    被      告  甲○○
右列被告因詐欺案件，經自訴人提起自訴，本院判決如左：
    主  文
甲○○無罪。
    理  由
一、自訴意旨略以：被告甲○○與自訴人乙○○原係熟識之朋友，被告利用與自訴人
    熟識之機會，意圖為自己不法之所有，自民國（下同）八十三年十月間起，明知
    無償還能力，卻屢以與友人投資為藉口，向自訴人借款，要自訴人不用過問，屆
    時本息一併償還，嗣被告在前帳未清前再陸續向自訴人借款，並向自訴人表示如
    不續借，其生意無法為繼，致自訴人陷於錯誤，總計交付現金新台幣（下同）九
    十萬元，末於八十四年一月一日被告明知無法清償，又以須款頗急為由，向自訴
    人借款，自訴人不願再借，被告即簽發發票日八十四年一月一日，到期日八十五
    年一月一日，面額九十萬元之本票一紙交自訴人，惟迄今未償還，因認被告涉有
    刑法第三百三十九條第一項之詐欺取財罪嫌云云。
二、自訴人認被告涉有詐欺取財罪嫌，無非以被告藉詞做生意借款未還，並簽立本票
    以為憑據，並有本票一紙在卷可稽為主要論據。訊據被告堅詞否認有向自訴人借
    款，辯稱：伊與自訴人在酒場中認識，二個月後賦同居，同居期間金錢共用。伊
    從事計程車服務業，並未向自訴人借款做生意。至自訴人提出之本票，係同居期
    間一時好玩各簽發本票以為紀念，後因伊欲與他人結婚，認前開本票及伊與自訴
    人同居期間所攝照片、物品無保留意義，遂將之清除，以免日後影響夫妻感情，
    實則伊並未向自訴人借款等語。
三、按刑法第三百三十九條第一項詐欺罪之成立，以意圖為自已或第三人不法之所有
    以詐術使人將本人或第三人之物交付為要件。所謂以詐術使人交付，必須使被詐
    欺人因其詐術而陷於錯誤，若其所用方法，不能認為詐術，亦不致使人陷於錯誤
    ，即不構成該罪（最高法院著有四十六年台上二六０號判例可參）。
四、經查：
  (一)被告否認伊有向自訴人借款，所開本票係作為感情之紀念，並舉證人紀世傑為證
    ，紀世傑到庭結證稱：我是老師，被告是我學生的朋友，在學生聯誼時，我與被
    告認識，在八十四年學生慶生時，在閒聊時，有聽到被告提起他們互開本票的事
    情，我有告訴他，開本票的事情，非同小可，我有要其注意等語。惟既已有人提
    醒被告須注意本票不得兒戲，是被告仍於八十八年結婚前將之清除，與經驗法則
    不符，前開證人之證詞尚難證明自訴人提出之本票係被告開立作為與自訴人感情
    之紀念，被告應有向自訴人借款之事實，被告所辯固不足採。
  (二)按自訴人就被告犯罪之事實應負舉證責任。自訴人於自訴狀指稱：被告自八十三
    年十月間起向我借錢，共計九十萬元，八十四年一月一日再向我借，我不願借款
    ，被告遂開立發票日八十四年一月一日，到期日八十五年一月一日，面額九十萬
    元之本票一紙。於本院調查時稱：八十三年三月間起，被告表示要與朋友投資做
    生意，向我借錢未還，最後一次是八十四年二月間，最後一次借錢時，我要他開
    一張八十四年一月一日之本票。嗣改稱：被告從八十三年一月開始向我借錢，借
    了一年，總共九十萬元。被告從認識開始向我借錢，都沒有還，八十三年三月開
    始向我大筆借錢。（分別參見本院九十年二月五日、五月二十八日訊問筆錄），
    是自訴人所指之借款時間前後不一，已難做為本院認定犯罪事實之依據。再按縱
    依自訴人所指，被告有向其借款之事實，惟二人同居期間非短，自訴人對被告之
    經濟狀況、營生方式等應知之甚詳，明知被告無清償能力，且前債未清之情況下
    ，仍陸續供應金錢予被告，實難認其有何陷於錯誤之情形。自訴人所指被告向其
    借款，固有被告所簽本票一紙可佐，惟被告以做生意為詞屢次向其詐騙金錢等情
    ，尚無證據以實其說，且自訴人於本院審理時陳稱：被告家人都有向我借過錢，
    我原本是不要他償還等語（參見本院九十年二月十九日訊問筆錄），益見自訴人
    借款予被告時係基於與被告之情感，並非被告施用詐術。
  (三)綜上所述，被告究係施用何詐術致自訴人陷於錯誤而交付財物，除自訴人之指訴
    外，並無其他證據足佐，按諸開法條、判例意旨所示，自不得僅憑自訴人之指訴
    及前開本票，而無其他證據可佐之情況下，遽認被告有前揭詐欺犯行。此外復查
    無其他積極證據足認被告有何詐欺犯行，既不能證明被告犯罪，自應對被告為無
    罪之諭知。
據上論斷，應依刑事訴訟法第三百四十三條、第三百零一條第一項，判決如主文。
中      華      民      國    九十      年      六      月     十一     日
                                    台灣板橋地方法院刑事第四庭
                                        法  官  王  敏  慧
右正本証明與原本無異
如不服本判決應於送達後十日內向本院提出上訴狀
                                        書記官  廖  美  紅
中      華      民      國  九十      年      六      月     十三     日


司法院資訊處製作；財團法人民間司法改革基金會備份。
